【裁判字號】    99,上易,356
【裁判日期】    990507
【裁判案由】    恐嚇取財
【裁判全文】
臺灣高等法院高雄分院刑事判決         99年度上易字第356號
上  訴  人
即  被  告  辛○○
上列上訴人因恐嚇取財案件，不服臺灣高雄地方法院98年度易字
第1597號中華民國99年3 月11日第一審判決（起訴案號：臺灣高
雄地方法院檢察署98年度偵字第21211 號），提起上訴，本院判
決如下：
     主  文
上訴駁回。
     理  由
一、按上訴書狀應敘述具體理由；又第二審法院認為上訴書狀未
    敘述理由或上訴有刑事訴訟法第362 條前段之情形者，應以
    判決駁回之，同法第361 條第2 項、第367 條前段定有明文
    。
二、經查，上訴人即被告辛○○已於民國99年3 月20日收受原審
    判決（原審卷71頁），並於上訴期間屆滿（即99年3 月30日
    ）前提出上訴書狀，然上訴理由狀僅泛指「（一）本件上訴
    人辛○○智能不足、遭人利用而致觸犯此刑案、上訴人並非
    故意犯罪、且上訴人所涉之情節係輕微、上訴人原不知將行
    動電話預付卡交付他人即構成犯罪。又上訴人又無任何犯罪
    前科。原判決遽論罪刑、卻未審酌上訴人之身心狀況及犯案
    之動機目的係受人引誘，犯後亦知悔悟等情狀，而對上訴人
    科處有期徒刑5 月，如易科罰金1 千元折算1 日，顯有不當
    。（二）上訴人辛○○於庭上所申訴之言詞及書面陳述均無
    法獲得法官之採用、而且在上訴人自始自終均未知悉案件的
    前因後果。（三）判決文中指上訴人回報法官，並無態度不
    佳，只因傷在智識程序上不苟言笑，茫然不知情重。綜上所
    述，上訴人絕無犯罪故意，請依法撤銷原判決，諭知上訴人
    無罪。又若鈞院仍認定上訴人應負刑責，亦請鈞院審酌上訴
    係屬智能不足之人，准宣告緩刑，以啟自新云云。」
三、本院細究上訴人上訴理由僅以「上訴人誠智能不足而遭人利
    用，並無犯罪故意，且又無犯罪前科，請酌予緩刑云云」。
    惟查（一）本件系爭行動電話門號0000000000號預付卡，係
    被告所申請辦理一節，業據被告自承在卷（見原審審易卷第
    15頁），並有統一超商預付卡門號申請書及函文影本各1 份
    在卷可稽（偵卷第8 頁反面至第9 頁）。又真實姓名年籍不
    詳之成年人於附表所示時間，以上開行動電話門號，依賽鴿
    腳環上如附表所示之電話號碼，撥打電話給附表所示告訴人
    乙○○等11位鴿主，並恫稱：若不匯款則無法取回賽鴿、或
    會將賽鴿殺掉等語，致附表所示告訴人乙○○等11位鴿主畏
    懼，遂依該集團指示於附表所示時間，分別將附表所示金額
    ，匯款至同案被告武氏翠所有之臺灣銀行前揭帳戶等情，並
    據告訴人乙○○等11人於警詢指訴綦詳，亦有如附表所示通
    聯紀錄、匯款單、交易明細、臺灣銀行光碟櫃歷史明細查詢
    單等附卷可佐，堪認被告上開申辦之行動電話門號，確遭「
    擄鴿勒贖」集團用以聯繫、並恐嚇如附表所示告訴人乙○○
    等11人以獲取財物甚明。復參諸上訴人上訴理由復以: 其遭
    人利用而致觸犯此刑案，並非故意犯罪云云，足見上訴人確
    有將上開行動電話門號0000000000號預付卡交付該名不詳姓
    名男子恐嚇告訴人乙○○等11位鴿主之事實，應可確認。另
    另上訴人雖又以：其智能不足，精神狀況不好云云。並提出
    中華民國身心障礙手冊、全民健康保險重大傷病證明卡及國
    軍高雄總醫院診斷證明書各1 份為佐。惟依前揭預付卡申請
    書（偵卷第9 頁）隨附其補發後之身分證及健保卡影本各1
    份、填具上訴人前揭住家地址，及其本人親自簽名等情以觀
    ，足認上訴人係親自申辦預付卡及出具其補發後身分證及健
    保卡雙證件，益見上訴人可自行處理日常生活事務。又上訴
    人平日係擔任保全一職，此觀諸上訴理由之職業欄自明，衡
    以保全工作係從事維安工作，對於不法、危害安全等相關知
    識，自應有相當之認識，而具有辨別是非之能力。復稽之被
    告出具之診斷證明書上僅載；「邊緣性智能」等語，有國軍
    高雄總醫院診斷證明書影本1 份，足見被告智力雖稍有不足
    ，但情節輕微。又參諸上訴人僅為「輕度」精神障礙一節，
    亦有前揭身心障礙手冊影本1 紙在卷可佐，故上訴人於交付
    預付卡時，應已具備通常智識及辨識能力，自難認被告交付
    前揭行動電話門號預付卡時無犯罪之故意。又上訴人因提供
    上開行動電話門號0000000000號預付卡交付該名不詳姓名男
    子恐嚇告訴人乙○○等11位鴿主，造成渠等損失金額近10萬
    元，事後又未與被害鴿主達成和解，自難予以諭知緩刑。另
    其上訴意旨雖又以: 犯後亦知悔悟等情狀，而對上訴人科處
    有期徒刑5 月，如易科罰金1 千元折算1 日，顯有不當云云
    ，然其亦未具體指摘原審判決對上訴人所犯本罪有何違法或
    不當之處，自亦難認此部分上訴理由已屬具體。
四、綜上所述，上訴人除上開陳述外，未見有何依據卷內既有訴
    訟資料或提出新事證，指摘或表明第一審判決有何採證認事
    、用法或量刑等足以影響判決本旨之不當或違法，而構成應
    予撤銷之具體事由，已難謂其上訴理由符合「具體」之要件
    ，故其上訴即不合法律上之程式。再上訴不合法律上之程式
    之情形，依刑事訴訟法第367 條但書規定：「但其情形可以
    補正而未經原審法院命其補正者，審判長應定期先命補正。
    」，係指上訴書狀未敘述理由，原審未命補提理由書狀之情
    形。換言之，應認僅於上訴人上訴未敘述理由時，原審法院
    可命其補正，而未經原審法院命其補正，第二審法院審判長
    始應定期間先命補正，苟上訴人提起上訴時，上訴書狀已載
    理由者，即不適用。茲上訴書狀敘述之上訴理由是否具體，
    既非原審法院可命補正之事項，即毋庸先命補正。從而，上
    訴人上訴理由書狀未敘述具體理由，且於上訴期間屆滿後之
    20日內（即99年4 月19日以前），迄未補提上訴具體理由，
    此有本院上訴理由狀查詢表在卷可按，依上開規定，顯屬違
    背法律上之程式，應由本院依同法第367 條前段、第372 條
    不經言詞辯論判決如主文。
中    華    民    國    99    年    5     月    7     日
                    刑事第十庭  審判長法  官 陳中和
                                      法  官 林水城
                                      法  官 李政庭
以上正本證明與原本無異。
本判決不得上訴。
中    華    民    國    99    年    5     月    7     日
                                      書記官 周青玉
附表：
 ┌─┬───┬────┬────┬──────┬─────┬─────────────────┐
 │編│被害人│接獲電話│匯款時間│  匯款帳戶  │ 金  額   │證據                              │
 │號│即鴿主│時間    │        │            │（新臺幣）│                                  │
 ├─┼───┼────┼────┼──────┼─────┼─────────────────┤
 │一│乙○○│98年4月 │98年4月2│同案被告武氏│7萬元     │1.告訴人乙○○警詢之供述（見警卷第│
 │  │      │27日中午│7日下午2│翠所有之上開│          │  10頁反面至第11頁反面）。        │
 │  │      │11時3 分│時57 分 │臺灣銀行帳戶│          │2.與行動電話門號00 00000000 號通聯│
 │  │      │許、    │許      │            │          │  紀錄影本1 紙（見警卷第55 頁 、第│
 │  │      │同日中午│        │            │          │  56頁反面、第61頁、第62 頁 反面）│
 │  │      │11 時35 │        │            │          │  。                              │
 │  │      │分許、  │        │            │          │3.臺灣銀行無摺存入憑條存根影本1 紙│
 │  │      │同日下午│        │            │          │  （見警卷第12頁）。              │
 │  │      │1時27 分│        │            │          │4.合作金庫銀行存摺存款客戶當月份交│
 │  │      │許、    │        │            │          │  易資料查詢單影本1 紙（見警卷第13│
 │  │      │同日下午│        │            │          │  頁反面）。                      │
 │  │      │2時23分 │        │            │          │5.臺灣銀行光碟櫃歷史明細查詢單影本│
 │  │      │許      │        │            │          │  1 紙（見警卷第53頁正、反面）。  │
 ├─┼───┼────┼────┼──────┼─────┼─────────────────┤
 │二│戊○○│98年4 月│98年 4月│同案被告武氏│1,500元   │1.告訴人戊○○警詢之供述（見警卷第│
 │  │      │27日中午│27日下午│翠所有之上開│          │  8 頁反面至第9 頁反面）。        │
 │  │      │11時13分│2時15 分│臺灣銀行帳戶│          │2.與市內電話00-000 0000 號通聯紀錄│
 │  │      │許、    │許      │            │          │  影本1 紙（見警卷第55頁反面、第57│
 │  │      │同日中午│        │            │          │  頁）。                          │
 │  │      │11時58分│        │            │          │3.郵政跨行匯款申請書影本1 紙（見警│
 │  │      │許      │        │            │          │  卷第10頁）。                    │
 │  │      │        │        │            │          │4.臺灣銀行光碟櫃歷史明細查詢單影本│
 │  │      │        │        │            │          │  1 紙（見警卷第53頁）。          │
 ├─┼───┼────┼────┼──────┼─────┼─────────────────┤
 │三│壬○○│98年4 月│98年4 月│同案被告武氏│2,510元   │1.告訴人壬○○警詢之供述（見警卷第│
 │  │      │27日（起│27日（起│翠所有之上開│          │  20頁反面至第21頁反面）。        │
 │  │      │訴書誤載│訴書誤載│臺灣銀行帳戶│          │2.與行動電話門號00 00000000 號通聯│
 │  │      │為28日）│為28日）│            │          │  紀錄影本1 紙（見警卷第55 頁 反面│
 │  │      │中午11時│        │            │          │  ）。                            │
 │  │      │15分許  │        │            │          │3.存摺交易明細資料影本1 紙（見警卷│
 │  │      │        │        │            │          │  第21頁反面）。                  │
 │  │      │        │        │            │          │4.臺灣銀行光碟櫃歷史明細查詢單影本│
 │  │      │        │        │            │          │  1 紙（見警卷第53頁）。          │
 ├─┼───┼────┼────┼──────┼─────┼─────────────────┤
 │四│庚○○│98年4月 │98年4月 │同案被告武氏│2,520元   │1.告訴人庚○○警詢之供述（見警卷第│
 │  │      │27日中午│27日下午│翠所有之上開│          │  24頁反面至第25頁反面）。        │
 │  │      │11 時18 │1時44 分│臺灣銀行帳戶│          │2.與行動電話門號00 00000000 號通聯│
 │  │      │分許（起│許      │            │          │  紀錄影本1 紙（見警卷第55 頁 反面│
 │  │      │訴書誤載│        │            │          │  ）。                            │
 │  │      │為12時許│        │            │          │3.合作金庫商業銀行匯款申請書影本1 │
 │  │      │）。    │        │            │          │  紙（見警卷第26頁）。            │
 │  │      │        │        │            │          │4.臺灣銀行光碟櫃歷史明細查詢單影本│
 │  │      │        │        │            │          │  1 紙（見警卷第53頁）。          │
 ├─┼───┼────┼────┼──────┼─────┼─────────────────┤
 │五│子○○│98年4月 │98年4月 │同案被告武氏│3,030元   │1.告訴人子○○警詢之供述（見警卷第│
 │  │      │27日中午│27日    │翠所有之上開│          │  14頁反面至第15頁反面）。        │
 │  │      │11時22分│        │臺灣銀行帳戶│          │2.與行動電話門號00 00000000 號通聯│
 │  │      │許      │        │            │          │  紀錄影本1 紙（見警卷第56 頁 ）。│
 │  │      │        │        │            │          │3.存摺存款交易明細查詢單影本1紙 （│
 │  │      │        │        │            │          │  見警卷第16頁）。                │
 │  │      │        │        │            │          │4.臺灣銀行光碟櫃歷史明細查詢單影本│
 │  │      │        │        │            │          │  1 紙（見警卷第53頁）。          │
 ├─┼───┼────┼────┼──────┼─────┼─────────────────┤
 │六│陳中和│98年4月 │98年4 月│同案被告武氏│2,500元   │1.告訴人陳中和警詢之供述（見警卷第│
 │  │      │27日中午│27日下午│翠所有之上開│          │  6 頁反面至第7 頁反面）。        │
 │  │      │12時2 分│2時48 分│臺灣銀行帳戶│          │2.與行動電話門號00 00000000 號通聯│
 │  │      │許（起訴│許      │            │          │  紀錄影本1 紙（見警卷第57 頁 反面│
 │  │      │書誤載為│        │            │          │  ）。                            │
 │  │      │24 日20 │        │            │          │3.岡山鎮農會匯款申請書影本1 紙（見│
 │  │      │時許）  │        │            │          │  警卷第8 頁）。                  │
 │  │      │        │        │            │          │4.臺灣銀行光碟櫃歷史明細查詢單影本│
 │  │      │        │        │            │          │  1 紙（見警卷第53反面）。        │
 ├─┼───┼────┼────┼──────┼─────┼─────────────────┤
 │七│己○○│98年4月 │98年4 月│同案被告武氏│3,010元   │1.告訴人己○○警詢之供述（見警卷第│
 │  │      │28日中午│28日中午│翠所有之上開│          │  16頁反面至第17頁反面）。        │
 │  │      │11時11分│11時53  │臺灣銀行帳戶│          │2.與行動電話門號00 00000000 號通聯│
 │  │      │許、    │分許    │            │          │  紀錄影本1 紙（見警卷第63 、65 頁│
 │  │      │同日下午│        │            │          │  ）。                            │
 │  │      │2 時57分│        │            │          │3.郵政跨行匯款申請書影本1 紙（見警│
 │  │      │許      │        │            │          │  卷第19頁）。                    │
 │  │      │        │        │            │          │4.臺灣銀行光碟櫃歷史明細查詢單影本│
 │  │      │        │        │            │          │  1 紙（見警卷第53頁反面）。      │
 ├─┼───┼────┼────┼──────┼─────┼─────────────────┤
 │八│甲○○│98年4月 │98年4月 │同案被告武氏│2,510元   │1.告訴人甲○○警詢之供述（見警卷第│
 │  │      │28日中午│28日中午│翠所有之上開│          │  26頁反面至第27頁反面）。        │
 │  │      │11時14分│12 時13 │臺灣銀行帳戶│          │2.與市內電話號碼00 0000000號通聯紀│
 │  │      │許（起訴│分許    │            │          │  錄影本1 紙（見警卷第63 頁 反面）│
 │  │      │書誤載為│        │            │          │  。                              │
 │  │      │10時許）│        │            │          │3.彰化第六信用合作社跨行匯款申請書│
 │  │      │        │        │            │          │  影本1 紙（見警卷第28頁）。      │
 │  │      │        │        │            │          │4.臺灣銀行光碟櫃歷史明細查詢單影本│
 │  │      │        │        │            │          │  1 紙（見警卷第53頁反面）。      │
 ├─┼───┼────┼────┼──────┼─────┼─────────────────┤
 │九│丁○○│98年 4月│98年 4月│同案被告武氏│6,005元   │1.告訴人丁○○警詢之供述（見警卷第│
 │  │（未經│30日中午│30日下午│翠所有之上開│          │  45頁反面至第46頁反面）。        │
 │  │起訴）│11時19分│1 時51分│臺灣銀行帳戶│          │2.與行動電話門號00 00000000 號通聯│
 │  │      │許      │許      │            │          │  紀錄影本1 紙（見警卷第74 頁 ）。│
 │  │      │        │        │            │          │3.臺灣銀行無摺存入憑條存根影本1 紙│
 │  │      │        │        │            │          │  （見警卷第47頁）。              │
 │  │      │        │        │            │          │4.臺灣銀行光碟櫃歷史明細查詢單影本│
 │  │      │        │        │            │          │  1 紙（見警卷第53頁反面）。      │
 ├─┼───┼────┼────┼──────┼─────┼─────────────────┤
 │十│丙○○│98年4月 │98年4月 │同案被告武氏│6,010元   │1.告訴人丙○○警詢之供述（見警卷第│
 │  │      │30日中午│30日下午│翠所有之上開│          │  43頁反面至第44頁反面）。        │
 │  │      │11時22分│1 時34分│臺灣銀行帳戶│          │2.與行動電話門號00 00000000 號通聯│
 │  │      │許      │許      │            │          │  紀錄影本1 紙（見警卷第74 頁 反面│
 │  │      │        │        │            │          │  ）。                            │
 │  │      │        │        │            │          │3.臺灣銀行無摺存入憑條存根影本1 紙│
 │  │      │        │        │            │          │  （見警卷第45頁）。              │
 │  │      │        │        │            │          │4.臺灣銀行光碟櫃歷史明細查詢單影本│
 │  │      │        │        │            │          │  1 紙（見警卷第53頁反面）。      │
 ├─┼───┼────┼────┼──────┼─────┼─────────────────┤
 │十│癸○○│98年4月 │98年4月 │同案被告武氏│2,700元   │1.告訴人癸○○警詢之供述（見警卷第│
 │一│      │30日中午│30日    │翠所有之上開│          │  39頁反面至第40頁反面）。        │
 │  │      │11時47分│        │臺灣銀行帳戶│          │2.與行動電話門號00 00000000 號通聯│
 │  │      │許、    │        │            │          │  紀錄影本1 紙（見警卷第75 頁 、第│
 │  │      │同日中午│        │            │          │  75頁反面）。                    │
 │  │      │11時51分│        │            │          │3.國泰世華商業銀行匯出匯款用紙影本│
 │  │      │許      │        │            │          │  1 紙（見警卷第41頁）。          │
 │  │      │        │        │            │          │4.臺灣銀行光碟櫃歷史明細查詢單影本│
 │  │      │        │        │            │          │  1 紙（見警卷第54頁）。          │
 └─┴───┴────┴────┴──────┴─────┴─────────────────┘

司法院資訊處製作；財團法人民間司法改革基金會備份。
